臺灣高等法院臺南分院刑事判決　　　　 96年度上易字第134號
上　訴　人　臺灣臺南地方法院檢察署檢察官
被　　　告　丙○○
上列上訴人因被告贓物案件，不服臺灣臺南地方法院95年度易字
第1167號中華民國96年1月3日第一審判決（起訴案號：臺灣臺南
地方法院檢察署95年度撤緩偵字第63號），提起上訴，本院判決
如下：
    主  文
上訴駁回。
    理  由
一、聲請簡易判決處刑意旨略以：被告丙○○明知車號ＬＡ二－
    四六二號之重機車，係何耀五購買交予其女友乙○○使用，
    該機車於民國九十一年三月十四日凌晨三時三十分許，為薛
    大川所竊（所犯竊盜罪，業經臺灣臺南地方法院判處有期徒
    刑四月確定），嗣何耀五因案通緝且不知機車係其友人薛大
    川所竊，遂委託薛大川陪同乙○○報案，薛大川因恐其竊車
    之事東窗事發，即向乙○○佯稱其機車已尋獲，邀同劉女再
    同往派出所銷案，詎薛大川取得銷案三聯單後，復將機車騎
    走，竊取置物箱內乙○○之私章及身分證等物，並要求被告
    為其牙保該贓車，被告因薛大川欠其錢，急欲利用售車之所
    得，索回欠款，明知該機車非薛大川所有，且係薛大川非法
    取得之物，竟基於牙保贓物之故意，於翌日會同薛大川將前
    述機車騎往其不知情之鄰居吳福明經營之小東機車行欲變賣
    ，再由吳福明介紹轉售予亦不知情之客戶甲○○。因認被告
    涉犯刑法第三百四十九條第二項之牙保贓物罪嫌。
二、按犯罪事實應依證據認定之，無證據不得認定犯罪事實；不
    能證明被告犯罪者，應諭知無罪之判決，刑事訴訟法第一百
    五十四條第二項、第三百零一條第一項分別定有明文。又事
    實之認定，應憑證據，如未能發現相當證據，或證據不足以
    證明，自不能以推測或擬制之方法，以為裁判基礎（最高法
    院四十年台上字第八六號判例意旨參照）。且按刑事訴訟法
    第一百六十一條第一項規定：檢察官就被告犯罪事實，應負
    舉證責任，並指出證明之方法。因此，檢察官對於起訴之犯
    罪事實，應負提出證據及說服之實質舉證責任。倘其所提出
    之直接證據或間接證據，或其所指出之證明方法，並未達到
    通常一般之人均不致有所懷疑，而得確信其為真實之程度，
    而有合理之懷疑存在而無從使事實審法院得有罪之確信時，
    基於無罪推定之原則，即應為被告無罪判決之諭知（最高法
    院七十六年台上字第四九八六號、九十二年台上字第一二八
    號判例意旨參照）。
三、檢察官認被告涉犯上開贓物罪，無非以證人乙○○、甲○○
    、吳福明之證述，及被告於偵查中供述其知悉車號ＬＡ二－
    四六二號機車之車主為何耀五一節，並有車號ＬＡ二－四六
    二號機車之車籍資料、過戶資料、失竊資料、尋獲四聯單在
    卷可稽等，為其主要論據。訊之被告堅決否認犯罪，辯稱：
    薛大川表示該機車是其買給何耀五，並拿四聯單給他看，保
    證沒事，他才帶薛大川去賣車，他不知道該機車是薛大川偷
    來的，是該機車賣掉之後，何耀五在找車，他才知道該機車
    是何耀五買的，不是薛大川買的，他就跟何耀五說該機車已
    經被他與薛大川賣掉了等語。
四、經查：
（一）乙○○所有之車號ＬＡ二─四六二號重機車（置物箱內有
      乙○○之印章一枚、身分證、行車執照及購買機車來源資
      料），於九十一年三月十四日凌晨三時許，在臺南市○區
      ○○路三二一巷三六號旁失竊，乙○○告知何耀五，何耀
      五乃委請薛大川於九十一年三月十四日上午九時許，陪同
      乙○○至臺南市警察局第六分局喜樹派出所報案，旋因薛
      大川向乙○○表示已尋獲該機車，又由薛大川於九十一年
      三月十四日下午二時許，陪同乙○○向警方銷案，取得尋
      獲四聯單，該尋獲單並由薛大川取走。嗣薛大川將放置上
      開機車置物箱內之乙○○行車執照、身分證、印章交予被
      告，由被告於九十一年三月十五日將上開機車先行過戶至
      自己名下，並與薛大川共同騎乘上開機車至小東機車行，
      向小東機車行老闆吳福明，表示有機車要賣，吳福明乃打
      電話介紹金田機車行老闆甲○○購買該機車，甲○○購入
      該車後，直接以新台幣三萬五千元之價格轉賣予蔡憲忠，
      並由甲○○所經營之金田機車行代辦過戶手續，而於九十
      一年三月十九日，由丙○○過戶予蔡憲忠。乙○○則因一
      直未取回該機車，乃再度於九十一年七月十日十二時許，
      向警方報案，希望找回該失竊之機車等情，業據證人乙○○、吳福明、甲○○、蔡憲忠於警詢及證人吳福明、甲○○於偵查中證述綦詳，並有車號ＬＡ二─四六二號機車之
      失竊報案單、尋獲四聯單、車籍作業資料、異動歷史查詢
      資料、過戶登記書、異動登記書、新領牌照登記書、車籍
      作業系統─查詢認可資料及車輛竊盜、車牌失竊資料個別
      查詢報表─查詢車輛認可資料各一件在卷可稽，復為被告
      所不爭執，應堪信為真實。
（二）檢察官所舉證人乙○○、甲○○、吳福明之證述，及卷附
      車號ＬＡ二─四六二號機車之失竊報案單、尋獲四聯單、
      車籍作業資料、異動歷史查詢資料、過戶登記書、異動登
      記書、新領牌照登記書、車籍作業系統─查詢認可資料及
      車輛竊盜、車牌失竊資料個別查詢報表─查詢車輛認可資
      料各一件，均僅能證明前開(一)所載之事實，並無法證明被
      告將車號ＬＡ二－四六二號機車過戶至自己名下，及其與
      薛大川騎乘上開機車至小東機車行，向老闆吳福明表明要
      賣該機車時，已知悉上開機車係薛大川竊得之贓車，是檢
      察官所舉上開證據，顯然無法為被告有罪之證明。
（三）車號ＬＡ二－四六二號機車係何耀五購買，登記為乙○○
      所有，且何耀五曾將該機車借予薛大川使用，薛大川並趁
      借用該機車時，另複製一份該機車之鑰匙備用等情，業經
      證人何耀五、薛大川於原審審理時結證在卷（見本院易字
      卷第四十八、四十六頁），是薛大川既有該機車之備用鑰
      匙，如欲行竊該機車，只須持該備用鑰匙，趁何耀五及乙○○不注意之際，騎走該機車即可，根本毋須其在旁把風
      ，而推由被告行竊，由此可知證人薛大川於原審審理時一
      再證稱：他與被告都有偷機車的想法，他將備用鑰匙交給
      被告，由被告下手行竊，他在旁把風云云（見原審卷第四
      十六頁、簡字卷第二十九頁），與常情有違，尚難採信，
      自無法僅憑證人薛大川上開證詞，即遽認被告與薛大川共
      同行竊該機車。是則薛大川竊取該機車時，被告既然不在
      場，即難以【事後】被告曾將該機車過戶至自己名下，及
      幫薛大川找機車行賣掉該機車之客觀事實，逕行推論被告
      知悉其仲介買賣之該機車係薛大川竊取之贓車。
（四）於本院審理中證人甲○○證稱：「當時我問他車子是何人
      的，他說那是他太太的名義，我說他太太的名義我不能購
      買，後來他才去辦理變更後，是他的財產後我才能向他購
      買。過幾天等他們辦理完畢後我才向他購買。」、「（問
      ：當時是否丙○○說機車是他太太的（當庭指認）？不是
      的，當時是另外一個人講的。那個人我不知道他的姓名。
      」、復經本院詢問被告：「（問：既然薛大川說機車是他
      的太太所有，為何機車沒有過戶到他的名下，而是過戶到
      你的名下？）因為薛大川說他欠人家很多錢，不可以過戶
      到他的名下，所以才過戶到我的名下。」，此部分亦經證
      人甲○○證述：「有的，當時那個人確實有講這樣的話。
      」（見本院卷第三十八至四十頁）。倘被告於辦理過戶及
      介紹機車行出售該車當時已知悉該機車係贓車，則為避免
      車主追究責任時，自己會因此受牽連，理當要薛大川以其
      名義辦理過戶以出售該機車，應無以被告自身名義辦理過
      戶，徒增因此被警方查獲之風險，是被告辯稱其當時不知
      該機車是贓車等語，應與常情無違，而可採信。
（五）檢察官雖以被告於臺灣臺南地方法院檢察署九十三年度偵
      緝字第五○○號案件九十三年七月五日偵訊時供承其知道
      上開機車係何耀五所有一節，推認被告居間介紹機車行出
      售該機車時，已知悉該機車為薛大川竊得之機車。惟查：
      被告於九十三年七月五日偵訊時係供稱：「（新的機車是
      何耀五買給乙○○的？）我不曉得。薛大川說是他的，要
      給他們騎，要不然要賣掉。後來何耀五說是他買的車子，
      我才知道。」、「（當初你知否這個車子不是薛大川所有
      ？）我知道是何耀五的，但是我問薛大川的時候，他就拿
      三聯單對我說沒有問題」等語（見偵查卷第四十六至四十
      七頁），足見被告所稱其知道該機車是何耀五所有，是因
      為薛大川告知被告，該機車是薛大川買給何耀五使用，因
      此認為何耀五亦為該機車之所有人，並非坦承其自始即知
      悉上開機車為薛大川竊得之贓車，而如被告所言，其主觀
      上既然認為是薛大川出資購買該車，則於薛大川告知被告
      其要取回該車賣掉，並提出車主乙○○銷案之尋獲四聯單
      時，遽予相信薛大川有處分權，而居間介紹機車行出售該
      機車，亦與常情無違，尚難憑此即為不利於被告之認定。
      參以何耀五確有將該機車借予薛大川使用，薛大川並因而
      持有該機車之備份鑰匙，已如前述，以及被告供稱：薛大
      川因積欠別人債務，購買自小貨車也是以他人名義登記（
      見原審易字卷第五十三頁）等情，則被告因薛大川有使用
      該機車，及薛大川亦曾以他人名義購車等客觀事實之存在
      ，誤認薛大川有處分該機車之權限，自有可能，是縱被告
      於居間介紹機車行讓薛大川出售該機車時，已知悉該機車
      之車主為何耀五，亦無法將「被告主觀上誤認係薛大川出
      資購買該機車，薛大川有權取回該機車販售」此一對被告
      有利之情況排除，此由被告以自身名義先行受讓該車一情
      ，更足證被告主觀上確有誤認之可能，自不得僅以被告一
      時疏未注意向何耀五查證，即遽認被告有牙保贓物之認識
      。
（六）綜上所述，檢察官認被告涉犯牙保贓物罪所憑之上開證據
      資料，顯然無法形成被告有罪之確信，此外，尚乏積極證
      據足資證明被告涉有本件之牙保犯行，而公訴人除上開證
      據外，又未再所提出其他適合於證明被告犯罪事實之積極
      證據，並說明其證據方法與待證事實之關係，說服本院以
      形成被告有罪之心證，而被告又辯稱並無本件犯行等語，
      揆諸上開說明，基於無罪推定之原則，原審以不能證明被
      告犯罪，諭知其無罪，核屬允當，公訴人上訴意旨，猶認
      被告涉有牙保贓物犯行，指摘原判決不當，非有理由，應
      予駁回。
據上論結，應依刑事訴訟法第三百六十八條，判決如主文。
本案經檢察官劉欽銘到庭執行職務。
中　　華　　民　　國　　96　　年　　3 　　月　　29　　日
                  刑事第一庭    審判長法　官  黃崑宗
                                      法　官  蔡長林
                                      法　官  夏金郎
以上正本證明與原本無異。
不得上訴。
　　　　　　　　　　　　　　　　　　　書記官  劉岳文
中　　華　　民　　國　　96　　年　　3 　　月　　30　　日
